【裁判字號】    95,易,300
【裁判日期】    950731
【裁判案由】    詐欺
【裁判全文】
臺灣板橋地方法院刑事判決               95年度易字第300號
公  訴  人  臺灣板橋地方法院檢察署檢察官
被      告  乙○○
上列被告因詐欺案件，經檢察官提起公訴（94年度調偵字第81號）
，本院判決如下：
    主  文
乙○○意圖為自己不法之所有，以詐術使人將本人之物交付，處
有期徒刑陸月。如易科罰金，以銀元佰元即新臺幣玖佰元折算
壹日。
    事  實
一、乙○○自民國89年7 月17日起至91年11月5 日止任職於新世
    紀資通股份有限公司（設於臺北市○○區○○路218 號11樓
    ，以下簡稱「新世紀資通公司」），擔任維運部工程師，負
    責工程現場會勘及與路權主管機關之聯繫窗口等業務，其在
    新世紀資通公司認識前來該公司洽談埋設光纖電纜管路工程
    之甲○○後，獲知甲○○有意承攬新世紀資通公司在臺北市
    ○○○路之管路工程（分為濟南路至仁愛路、仁愛路至和平
    東路二路段，均有委外施作，惟後者因未取得路權主管機關
    之許可，而由新世紀資通公司於93年4 月15日取消該工程之
    施作），而其明知自己在新世紀資通公司中就上開管路工程
    ，並無決定或建議承包商之權限，竟意圖為自己不法之所有
    ，於91年7 月12日，以電話向甲○○佯稱：只要甲○○交付
    新臺幣（下同）800000元公關費，由伊代為打通關節，保證
    讓甲○○在三個月內承攬上開臺北市○○○路○路工程云云
    ，致甲○○信以為真而陷於錯誤，分別於91年7 月19日上、
    下午，在臺北市○○街與吉林路口，各交付乙○○400000元
    ，共計800000元，並由乙○○當場簽立切結書一紙交予甲○
    ○，保證於91年10月31日（起訴書誤載為「92年10月31日」
    ）前，如未能使甲○○承攬到上開工程，亦將協助甲○○承
    攬其他工程彌補損失。惟乙○○取得上開800000元後，甲○
    ○並未能承攬上開管路工程，且乙○○亦未使甲○○承攬到
    其他路段之管路工程，直至92年7 月間，甲○○始查悉乙○
    ○在新世紀資通公司並未擔任上開管路工程發包業務，經甲
    ○○再三催討，乙○○遂於92年7 月21日，在臺北市○○○
    路○段三五號四樓，簽發到期日92年9 月1 日、面額800000
    元、票號120638號之本票一張，交予甲○○收執，以償還甲
    ○○前開800000元公關費用，嗣因前開本票屆期經提示結果
    ，未獲兌現，甲○○追索無門，始知受騙。
二、案經甲○○訴由臺灣板橋地方法院檢察署檢察官偵查起訴。
    理  由
一、訊之被告乙○○對其有於前開時地以讓告訴人甲○○承攬上
    開管路工程為由，向告訴人甲○○收取800000元公關費等事
    實不諱，惟矢口否認有何詐欺犯行，辯稱伊取得上開800000
    元後，有製作一些資料，也有幫告訴人甲○○送件給新世紀
    資通公司，後來是因為臺北市○○○路禁止挖埋，所以告訴
    人甲○○無法承攬上開管路工程，伊因而於91年7 月初到告
    訴人甲○○住處，告知告訴人甲○○無法承攬上開管路工程
    ，並簽立切結書及本票表示會讓告訴人甲○○承攬其他工程
    ，只是後來倒閉了，所以未能讓告訴人甲○○承攬到工程云
    云。
  (一)上開事實，業據證人即告訴人甲○○於本院審理時證述綦詳
    （見本院卷第36頁至第42頁），復有被告所書寫之切結書、
    上開本票各一紙及新世紀資通公司94年9 月13日 (94) 新法
    字第00342 號函一件附卷可稽，且被告於前開時地擔任新世
    紀資通公司工程師，有以讓告訴人甲○○承攬上開管路工程
    為由，向告訴人甲○○收取800000元公關費，而該筆公關費
    用業已花用完畢，嗣有簽寫切結書及上開本票交予告訴人甲
    ○○收執，惟迄今未讓告訴人甲○○承攬到上開管路工程及
    其他工程，且未將該800000元償還告訴人甲○○等情，亦據
    被告自白在卷（見本院卷第23頁至第24頁），被告此部分自
    白核與前開證人甲○○所述之情節相符，自堪採信。
  (二)而被告雖以上情置辯，惟始終無法提出任何將該筆800000元
    款項用於上開管路工程製作資料及送件至新世紀資通公司相
    關費用之證明。且證人甲○○始終未能承攬上開管路工程及
    其他由被告協助取得之工程一節，已如前述，而被告如確實
    有能力讓告訴人甲○○承攬取得上開管路工程，自不可能應
    告訴人甲○○之要求簽立上開切結書，願意在告訴人甲○○
    未能承攬到上開管路工程時，將協助承攬其他工程；且如因
    製作承攬上開管路工程資料及送件至新世紀資通公司有支出
    費用，亦無於簽立上開本票交付告訴人時，表示同意償還告
    訴人甲○○800000元，而未將其所支出之費用扣除之理。足
    認被告前開所辯，無可採信。
  (三)綜上所述，被告明知其並無決定或建議上開管路工程承包商
    之權限，竟意圖為自己不法之所有，向告訴人甲○○佯稱可
    讓告訴人承攬上開管路工程，因此接續詐騙取得告訴人甲○
    ○所交付之800000元公關費用等情事證明確，被告詐欺犯行
    洵堪認定。至被告雖聲請本院調取其與告訴人甲○○間之通
    聯紀錄以證明其並未逃匿一節（見本院卷第24頁），然縱被
    告始終與告訴人甲○○保持連繫，亦難以此事後之行為，認
    定被告並無詐欺之犯行，是前開通聯紀錄不足以為有利於被
    告之認定，本院認無調取之必要，附此敘明。
二、核被告所為，係犯刑法第339 條第1 項之詐欺取財罪。而被
    告行為後，刑法第33條第5 款之規定，業於94年2 月2 日修
    正公布，並於95年7 月1 日施行，則行為時被告所犯詐欺取
    財罪之法定最高度罰金刑為銀元1000元，依罰金罰鍰提高標
    準條例第1 條規定，提高為10倍即為銀元10000 元（即新臺
    幣30000 元）；而刑法修正後罰金刑之規定，依刑法施行法
    第1 條之1 第2 項前段規定，就刑法第339 條第1 項之詐欺
    取財罪最高度罰金刑銀元1000元提高30倍，成為新臺幣
    30000 元，因此，就該罪最高度罰金刑部分，刑法修正前後
    並無不同。惟刑法第339 條第1 項詐欺取財罪之最低度罰金
    刑，依修正前刑法第33條第5 款規定罰金刑為銀元1 元以上
    （即新臺幣3 元），而修正後刑法第33條第5 款則規定為新
    臺幣1000元以上，因此，比較新、舊刑法第33條第5 款之規
    定，以修正前刑法第33條第5 款之規定較有利於行為人。爰
    審酌被告正值青壯，竟不思循正當途徑獲取財物，反以詐騙
    方式造成告訴人甲○○受有800000元之損害，所受損害非輕
    ，又雖與告訴人甲○○成立調解，有臺北市大同區調解委員
    會93年民刑調字第211 號調解書影本一件在卷可憑，卻未依
    約履行調解內容，迄今未賠償告訴人甲○○之損失，惟念其
    犯後於本院審理時坦承部分犯行，態度尚可等一切情狀，量
    處如主文所示之刑。再按被告行為時之刑法第41條第1 項前
    段規定：「犯最重本刑為五年以下有期徒刑以下之刑之罪，
    而受6 個月以下有期徒刑或拘役之宣告，因身體、教育、職
    業、家庭之關係或其他正當事由，執行顯有困難者，得以1
    元以上3 元以下折算一日，易科罰金。」。又被告行為時之
    易科罰金折算標準，依修正前罰金罰鍰提高標準條例第2 條
    前段（現已刪除）規定，就其原定數額提高為100 倍折算1
    日，亦即被告行為時之易科罰金折算標準，應以銀元300 元
    折算1 日，經折算為新臺幣後，應以新臺幣900 元折算為1
    日。惟95年7 月1 日起施行之刑法第41條第1 項前段規定：
    「犯最重本刑為5 年以下有期徒刑以下之刑之罪，而受6 個
    月以下有期徒刑或拘役之宣告者，得以新臺幣1000元、2000
    元或3000元折算1 日，易科罰金」。比較修正前後之易科罰
    金折算標準，以修正前之規定，較有利於被告。茲整體比較
    新舊法之規定，前揭修正前之舊法均較有利於被告，應依刑
    法第2 條第1 項前段之規定，適用修正前刑法第41條第1 項
    前段及修正前罰金罰鍰提高標準條例第2 條之規定，定其易
    科罰金之折算標準。
據上論斷，應依刑事訴訟法第299 條第1 項前段，刑法第2 條第
1 項前段、第339 條第1 項、修正前刑法第33條第5 款、第41條
第1 項前段，罰金罰鍰提高標準條例第1 條前段、修正前罰金罰
鍰提高標準條例第2 條，判決如主文。
本案經檢察官林俊儀到庭執行職務。
中    華    民    國    95    年    7     月    31    日
                  刑事第五庭    審判長法  官  陳坤地
                                      法  官  許映鈞
                                      法  官  李麗珠
以上正本證明與原本無異
如不服本判決應於送達後10日內向本院提出上訴狀
                                      書記官  王麗雯
中    華    民    國    95    年    7     月    31    日
附錄本案論罪科刑法條全文：
刑法第339條第1項：
意圖為自己或第三人不法之所有，以詐術使人將本人或第三人之
物交付者，處 5 年以下有期徒刑、拘役或科或併科 1,000 元以
下罰金。


司法院資訊處製作；財團法人民間司法改革基金會備份。
